臺灣高等法院高雄分院刑事裁定
110年度聲再字第190號
再審聲請人  
即受判決人  陳翊芃



上列聲請人因違反毒品危害防制條例案件，對於本院109年度上
訴字第1585號中華民國110 年2 月25日第二審確定判決（原審案
號：臺灣高雄地方法院109 年度訴字第439 號；起訴案號：臺灣
高雄地方檢察署109 年度偵字第1123號），聲請再審，本院裁定
如下：
    主  文
再審之聲請駁回。                                        
    理  由
一、聲請意旨略以：再審聲請人即受判決人陳翊芃（下稱聲請人
    ）經本院以109 年度上訴字第1585號判處販賣第一級毒品有
    期徒刑15年2 月確定後，不意獲知證人即當日與聲請人一同
    前往之趙騰蛟願意出面為聲請人作證，證明當時李建億係如
    何以電話、簡訊聯繫，又如何以毒癮發作為由懇求聲請人，
    以致聲請人拿取自己身上所攜帶之毒品海洛因供其施打，雙
    方並約定李建億於翌日拿海洛因給予聲請人，或出資新臺幣
    2500元共同購買毒品，然卻又失約之種種過程，爰請求傳訊
    證人趙騰蛟。又聲請人民國108年10月31日之警詢，係基於
    不正常意識所為陳述，因當日聲請人甫入獄未久，所方顧慮
    聲請人有毒品戒斷症狀，且為抑制原本之精神疾病，加重藥
    劑防止併發癲癇等症狀，然卻造成聲請人服藥期間精神呈現
    疲倦、恍惚，甚至記憶失真、空白之異常現象，是縱警詢當
    日詢問時間非長，該警詢筆錄亦無證據能力，因而有將聲請
    人送請精神鑑定之必要。基上事由，因而提起再審等語。
二、本件聲請人所提之「刑事再審狀」，有關案號部分，固均記
    載係對於「110 年度台抗字第1896號」（最高法院）裁定聲
    請再審，惟核之該再審聲請狀所載內容，均係就本院109 年
    度上訴字第1585號確定判決認定之犯罪事實予以指摘，聲請
    人並在庭陳稱係針對本院109 年度上訴字第1585號確定判決
    聲請再審，足見本件聲請人聲請再審之客體，係本院前開確
    定判決，並不及於最高法院110 年度台抗字第1896號裁定，
    先此敘明。
三、按再審制度，係為發現確實之事實真相，以實現公平正義，
    而於案件判決確定之後，另設救濟之特別管道，重在糾正原
    確定判決所認定之事實錯誤，但因不能排除某些人可能出於
    惡意或其他目的，利用此方式延宕、纏訟，有害判決之安定
    性，故立有嚴格之條件限制。刑事訴訟法第420 條第1 項第
    6 款原規定：「因發現確實之新證據，足認受有罪判決之人
    應受無罪、免訴、免刑或輕於原判決所認罪名之判決者」，
    作為得聲請再審原因之一項類型，司法實務上認為該證據，
    必須兼具新穎性（又稱新規性或嶄新性）及明確性（又稱確
    實性）二種要件，始克相當。晚近修正將上揭第一句文字，
    改為「因發現新事實、新證據，單獨或與先前之證據綜合判
    斷」，並增定第3 項為：「第1 項第6 款之新事實或新證據
    ，指判決確定前已存在或成立而未及調查斟酌，及判決確定
    後始存在或成立之事實、證據。」放寬其條件限制，承認「
    罪證有疑、利歸被告」原則，並非祇存在法院一般審判之中
    ，而於判罪確定後之聲請再審，仍有適用，不再刻意要求受
    判決人（被告）與事證間關係之新穎性，而應著重於事證和
    法院間之關係，亦即祇要事證具有明確性，不管其出現係在
    判決確定之前或之後，亦無論係單獨（例如不在場證明、頂
    替證據、新鑑定報告或方法），或結合先前已經存在卷內之
    各項證據資料（我國現制採卷證併送主義，不同於日本，不
    生證據開示問題，理論上無檢察官故意隱匿有利被告證據之
    疑慮），予以綜合判斷，若因此能產生合理之懷疑，而有足
    以推翻原確定判決所認事實之蓋然性，即已該當。申言之，
    各項新、舊證據綜合判斷結果，不以獲致原確定判決所認定
    之犯罪事實，應是不存在或較輕微之確實心證為必要，而僅
    以基於合理、正當之理由，懷疑原已確認之犯罪事實並不實
    在，可能影響判決之結果或本旨為已足。縱然如此，不必至
    鐵定翻案、毫無疑問之程度；但反面言之，倘無法產生合理
    懷疑，不足以動搖原確定判決所認定之事實者，仍非法之所
    許。至於事證是否符合明確性之法定要件，其認定當受客觀
    存在之經驗法則、論理法則所支配。
四、本件聲請人固否認有原確定判決認定之販賣第一級毒品海洛
    因之犯罪事實，並抗辯稱證人趙騰蛟可證明其未販賣海洛因
    予李建億，且將其送精神鑑定可證明其於警詢時意識並非正
    常，因而主張原確定判決有刑事訴訟法第420 條（「刑事再
    審狀」誤載為同法第422條）第1 項第6 款之再審事由，惟
    查：
  ㈠聲請傳訊證人趙騰蛟部分：
　　聲請人固稱證人趙騰蛟即當日與聲請人一同前往之人，可證
    明當時李建億係如何以電話、簡訊聯繫聲請人，又係如何以
    毒癮發作為由懇求聲請人，以致聲請人拿取自己身上所攜帶
    之毒品海洛因供其施用，李建億並與聲請人約定於翌日拿海
    洛因給予聲請人，或出資新臺幣2500元共同購買毒品，然卻
    失約之種種過程。惟縱令證人趙騰蛟到庭證稱其於案發當日
    確有陪同聲請人一同前往與李建億見面之情，而聲請人與李
    建億於108 年8月12日11時22分29秒之通聯（即通訊監察譯
    文編號014），亦確實出現另名男性之聲音，有該通訊監察
    譯文附卷可稽。然據被告於警詢陳稱，伊是在與李建億108 
    年8 月12日10時15分57秒、同日10時18分31秒、同日11時22
    分29秒（即通訊監察譯文編號012、013、014）之通話結束
    後，「過約1 至2 小時左右」，始前往李建億在大順路與憲
    政路口附近之工作場所，拿了海洛因1 小包（毛重約0.6公
    克左右）放在李建億的菸盒內給李建億等語。則自聲請人與
    李建億通聯結束，至聲請人前往交付海洛因予李建億之時間
    ，既相隔長達約1 至2 小時，縱認證人趙騰蛟即係前開 編
    號014之通聯中出現之該名男性，其是否確有陪同聲請人前
    往交付毒品予李建億尚非無疑。況且，聲請人於第一審自陳
    ：當天李建億打電話給我，口氣聽起來很雀躍，我以為他要
    請我好康的，也就是吃藥，是海洛因，所以我才詢問他店的
    地址，我與我「女朋友」開車到李建億的店，因我「女朋友
    」有施用海洛因，不想見不認識的人，所以她留在車上，由
    我下車去找李建億等語，足見當日陪同聲請人前往之人係一
    女性，而非趙騰蛟（男性），是傳訊證人趙騰蛟並無從為聲
    請人有利之認定，遑論動搖原確定判決所認定之犯罪事實。
  ㈡聲請送精神鑑定部分：　　　　　　
　　按行為人是否罹有精神疾病，會因服藥而影響其記憶或陳述
    之真實性，與其受詢問時，是否確有因服藥而致影響其記憶
    或陳述之真實性，係屬二事。本件聲請人雖主張其因精神疾
    病服藥以致其108 年10月31日警詢時意識不正常等語，然觀
    之聲請人當日警詢，員警係根據監聽及簡訊譯文詢問聲請人
    ，聲請人就所詢各問題均能詳予回答，並自行詳細供稱：李
    建億與伊聯繫，係為詢問伊有無門路可以購得毒品海洛因，
    大約通話結束後約1 至2 小時左右，伊前往李建億在大順路
    與憲政路口附近的工作場所，拿了海洛因1 小包放在李建億
    的菸盒內給他。因為李建億說他沒錢，所以跟伊約隔（13）
    日要拿2500元給伊，可是後來也沒給錢，人就消失了，而且
    連店都沒開等語；復說明於通訊監察譯文中出現之男性聲音
    ，係綽號「敏仔」然與本案無關之友人等情，業經本院調取
    109 年度上訴字第1585號歷審卷宗核閱無訛。酌以聲請人嗣
    於109 年6 月1 日偵訊時，就檢察官所訊：「是否有在108 
    年8 月12日上午11時27分，在高市○○區○○路00號賣海洛因25
    00元給李建億？」其亦供稱：「沒有。是他賣給我不是我賣
    給他。那次是他要幫忙我，還一直說我欠他3000元安非他命
    的錢，其實是他賣點（給）我。我在警詢所言為真。」等語
    ，亦即明確陳稱其前揭於警詢所述係屬真實。而如聲請人前
    揭警詢所為之陳述，係在意識不正常之情狀下所為，依之常
    理，其實無可能就販賣海洛因予李建億之時間、地點，甚或
    兩人交易過程等細節，如此詳盡陳述；並嗣於檢察官訊問時
    ，向檢察官陳稱該警詢所言為真之可能，可見聲請人於前開
    警詢時，並無意識不正常之情事，自無將聲請人送請鑑定其
    於警詢時精神狀態之必要。故而，聲請人此部分主張，尚無
    從令本院產生合理懷疑，並動搖原確定判決所認定之事實。
    　　
五、綜上，聲請人前揭所提之「新事實」、「新證據」，既不足
    令本院產生合理懷疑，進而動搖原確定判決所認定之聲請人
    販賣第一級毒品海洛因之犯罪事實，則揆之前揭說明，自無
    從認聲請人上開主張合於刑事訴訟法第420 條第1 項第6 款
    規定，而准許其再審之聲請，故聲請人本件再審之聲請為無
    理由，應予駁回。
據上論結，依刑事訴訟法第434 條第1 項，裁定如主文。　
中　　華　　民　　國　　111 　年　　1 　　月　　13　　日
                    刑事第三庭  審判長法  官  吳進寶
                                      法  官  陳億芳
                                      法  官  徐美麗
以上正本證明與原本無異。
如不服本裁定應於送達後10日內向本院提出抗告狀。
中　　華　　民　　國　　111 　年　　1 　　月　　13　　日
                                      書記官  吳宗霖